臺灣高等法院刑事裁定
110年度交聲再字第25號
再審聲請人  
即受判決人  王宏鵬


上列再審聲請人即受判決人因公共危險案件，對於最高法院103 
年度台上字第4174號，中華民國103年11月27日第三審確定判決
（第二審案號：臺灣高等法院103年度交上訴第82號，第一審案
號：臺灣臺北地方法院102年度審交訴字第133號，起訴案號：臺
灣臺北地方檢察署102年度調偵字第1503號），聲請再審，本院
裁定如下：
    主  文
再審之聲請駁回。 
    理  由
一、按判決在第三審確定者，對於該判決聲請再審，除以第三審
    法院之法官有第420條第5款情形為原因者外，應由第二審法
    院管轄之，刑事訴訟法第426條第3項定有明文。本件再審聲
    請人即受判決人王宏鵬（下稱聲請人）因公共危險案件，不
    服臺灣臺北地方法院102年度審交訴字第133號（下稱第一審
    ）判決向本院提起上訴，經本院以103 年度交上訴第82 號
    判決（下稱本院判決）判處罪刑後，經最高法院以103年度
    台上字第4174號判決撤銷本院判決關於罪刑部分，並自為判
    決聲請人犯肇事致人傷害逃逸罪，處有期徒刑6月，該案因
    而確定。聲請人就最高法院103 年度台上字第4174號判決確
    定判決（下稱原確定判決）聲請再審，並非以刑事訴訟法第
    420條第5款情形為聲請再審之原因，揆諸前開規定，應由第
    二審法院之本院管轄，先予敘明。
二、聲請再審意旨略以：聲請人涉犯公共危險案件，不服本院判
    決、原確定判決確定，該判決確定後，因發現事實上有重大
    違誤，具聲請再審之原因，依刑事訴訟法第420條第1項第6
    款、第435條第1項之規定，提起再審之聲請：
　㈠因發現聲請人看到知情該路口正在執勤之3名警察（含1名義
    交）對機車倒地陳列之原點處未拍照保存證據之確實新證據
    ：
　⒈參（再證一.摘自該路口監視器所錄102年8月6日17時51分23
    秒及24秒影圖）呈現該路口中3名警察正在執勤，而該路口
    中出現機車倒地（參再證一之1.同該日17時51分14秒機車倒
    地陳列影圖），執勤中之3名警察應拍照保存證據而未拍照
    ，尚執行如下勤務：
　⑴參（再證一之2、第一審卷第104頁）3名警察之一證人林家瑩
    證稱：未拍照指揮後車前進之抒交等語。
　⑵參（再證一之3、第一審卷第106頁）3名警察之一證人彭順日
    證稱：未拍照移動倒地機車抒交等語。「上列警察未拍照及
    後續動作」；聲請人均知情，而判斷聲請人之車無肇事之情
    及與道路交通管理處罰條例第62條第3款後段「不得任意移
    動倒地機車及現場痕跡證據」不符，足證該路口中聲請人之
    車無肇事之情。
　⒉（再證一、再證一之1至3）3名員警未拍照之證據，均為事實
    審法院判決前已存在：
　⑴具嶄新性：①為受判決人所不知，未提出供審酌，至其後始行
    發現之「嶄新性」。②當為判決之法院所不知，未曾調查斟
    酌，至其後發現之「嶄新性」。
　⑵具顯著性：（再證一、再證一之1至3）3名員警未拍照及後續
    動作之新證據，單獨如上⒈項意旨或與先前之證據資料，如
    ：①參第一審卷第64頁背面勘驗三「聲請人之車已停下來，
    知情3名警察之動作」而判斷無肇事。②第一審卷第99頁背面
    ，證人即告訴人魏怡玲證稱：「跟警察說過話」等語；未指
    使警員先拍照再移機車，此無倒地機車之原點保存證據，足
    證聲請人之車無肇事之情。綜合判斷（再證一、再證一之1
    至3）證據本身形式上觀察，毋須經調查程序，顯認可足以
    動搖原有罪之確定判決，使受有罪之判決之人應受無罪判決
    之「顯著性」。③具上揭⑴、⑵項兩要件，即刑事訴訟法第420
    條第1項第6款所稱之確實之新證據。
  ㈡警員吳芯穎所繪之道路交通事故現場圖，非該路口真正之現
    場圖，顯吳芯穎警員取證不實之確實之新證據：
　⒈參（再證二.吳芯穎警員所繪及說明之現場圖）與真正該路口
    中現場不符如下：
　⑴參（再證二.發生時間該日17時50分）與（參再證二之1.該路
    口監視器錄到該日17時51分3秒影圖）不符。
　⑵參（再證二.機車倒地點）與（再證一之1.機車倒在斑馬線上
    ）不符。
　⑶參（再證二.現場處理摘要）抄襲非現場之（參再證二之2.魏
    怡伶第4項所答）與事實（見上一項所載及再證二之1）不符
    。
　⑷參（再證二.路口中為空白）與（再證一、再證一之1、再證
    二之1）之影圖不符。上列（再證二）均不足以證明聲請人
    肇逃罪之情。
  ⒉（再證二）為取證不實之證據：
　⑴具嶄新性：事實審法院成立受判決人肇逃罪之文書，其內容
    （見附件理由貳一(一)第3頁第2行）係依據（再證二）偽造
    證據所作成，有存在證據之「嶄新性」。
　⑵具顯著性：（再證二）不實證據，單獨如上⒈項意旨，或與先
    前證據資料如：①「員警吳芯穎取證之交通事故調查表(二)
    參（附件一）第29項聲請人之汽車行向不明及機車直行」；
    與（再證二之1）影圖不符②「參員警吳芯穎取證之機車倒地
    前之刮地痕」（參附件二）與3名員警未拍照之不符。綜合
    判斷，自（再證二）不實證據本身形式上觀察，毋須經調查
    程序，顯認可足以動搖原有罪之確定判決，使受有罪之判決
    人應受無罪判決之「顯著性」。
　⑶具上揭⑴、⑵項兩要件，即刑事訴訟法第420條第1項第6款所稱
    之確實之新證據。
  ㈢告訴人舉證聲請人之車撞其機車均不實之確實新證據。
　⒈參（再證三.第一審卷103年2月21日審判筆錄第1、4、5頁）
    告訴人舉證不實之證據如下：
　⑴參（再證三第5頁）「舉證其機車直直騎被撞」；與上一項3
    名員警未拍照及（再證二之1機車偏左行）不符，係不實舉
    證。
　⑵參（再證三第5頁）「舉證其機車被撞感覺力道很大」；與上
    一項3名員警之不知情不符，係不實之舉證。
　⑶參（再證三第5頁）「舉證被聲請人所撞當場流血」；與上一
    項3名員警未拍流血照不符，係不實之舉證。上列不實舉證
    ，均不足以證明聲請人涉犯肇逃罪之情。
  ⒉（再證三）告訴人舉證不實之證據：
　⑴具嶄新性：事實審法院成立受判決人犯肇逃罪之文書，其內
    容（見附件.理由貳一(三)1項）係根據（再證三）舉證不實
    之證據所作成，有存在證據之「嶄新性」。
　⑵具顯著性：（再證三）舉證不實之證據，單獨如上⒈項意旨，
    或與先前證據資料如：①參（附件三）機車左側無撞痕，可
    證無力道大之撞。②參（附件四）該日18時40分所拍之無人
    臉及現場3名員警未拍流血照，可證（再證三）舉證不實。
    綜合判斷，自（再證三）舉證不實之證據本身形式上觀察，
    毋須經調查程序，顯認可足以動搖原有罪之確定判決，使受
    有罪之判決人應受無罪判決之「顯著性」。
　⑶具上揭⑴、⑵項兩要件，即刑事訴訟法第420條第1項第6款所稱
    之確實之新證據。　　　　　　
  ㈣檢察官採證、認事、用法有違誤之確實新證據。
　⒈參（再證四.臺灣臺北地方檢察署102年度調偵字第1503號起
    訴書）檢察官採證不實之證據如下：
　⑴參（再證四）犯罪事實一.記載102年8月6日18時23分聲請人
    之車撞到機車是依：①採（再證四之1.102年8月12日警詢調
    查筆錄）第1、2頁記載102年8月6日18時23分之發生。①採（
    再證四之2.102年8月20日警詢調查筆錄）第2、3頁載102年8
    月6日18時23分機車之倒地。③採（再證四之3.102年9月17日
    檢察官訊問筆錄）第2頁載102年8月6日18時23分機車倒地發
    生之過程。以上均非102年8月6日17時51分發生之真相。
　⑵檢察官認事錯誤：參（再證四之3）第2頁；檢察官以102年8
    月6日18時23分發生機車倒地詢問兩名證人，證人均為虛答
    ，均無真相，有違誤。
　⑶檢察官用法錯誤：參（再證四之3）第3頁；檢察官勘驗102年
    8月6日18時23分該路口監視器之錄影光碟，均非102年8月6
    日17時51分之真相，有違誤。
  ⒉（再證四）檢察官採證不實之證據：
　⑴具嶄新性：本院判決成立聲請人犯肇逃罪之文書，其內容係
    跟據檢察官不實證據所作成，有存在證據之「嶄新性」。
　⑵具顯著性：（再證四）檢察官採證不實證據，單獨如上⒈項意
    旨，自（再證四、再證四之1至3）等證據本身形式上觀察，
    毋須經調查程序，顯認可足以動搖原有罪之確定判決，使受
    有罪之判決人應受無罪判決之「顯著性」。
　⑶具上揭⑴、⑵項兩要件，即刑事訴訟法第420條第1項第6款所稱
    之確實之新證據。
　㈤綜上所陳再審理由，檢附相關證物，僅依刑事訴訟法第420條第1項第6款之規定，聲請再審云云。
三、按法院認為無再審理由，應以裁定駁回之，經前項裁定後，
    不得更以同一原因聲請再審；法院認為聲請再審之程序違背
    規定者，應以裁定駁回之，刑事訴訟法第434條第1項、第3
    項及第433條前段分別定有明文。所謂「同一原因」，係指
    同一事實之原因而言；是否為同一事實之原因，應就重行聲
    請再審之事由及其提出之證據方法，與已經實體上裁定駁回
    之先前聲請，是否完全相同，予以判斷；若前後2 次聲請再
    審的原因事實及其所提出之證據方法，均相一致者，即屬同
    一事實之原因，自不許其更以同一原因聲請再審（最高法院
    108年度台抗第1437號、109年度台抗字第264、266號裁定意
    旨參照）。
四、本院查：
　㈠聲請意旨㈠部分，聲請人固提出之再證一、再證一之1、再證
    一之2、再證一之3為證，並主張為路口正在執勤之3名警察
    （含1名義交）對機車倒地陳列之原點處未拍照保存證據之
    確實新證據云云，然此部份聲請人前已數次執相同之事由或
    證據向本院聲請再審，而經本院以103年度交聲再字第56號
    （見該裁定理由三、四）、104年度交聲再字第13號（見該
    裁定理由二、三）、104年度交聲再字第21號（見該裁定理
    由一、三、㈡）、104年度交聲再字第55號（見該裁定理由二
    、四、㈦、㈧、⒉）、105年度交聲再字第38號（見該裁定理由
    二、㈠、⒌）、106年度交聲再字第36號（見該裁定理由二、
    四、㈠）等裁定，以再審無理由分別駁回在案，有上開裁定
    書及前案紀錄表可憑。
　㈡聲請意旨㈡部分，聲請人固提出之再證二、再證二之1、再證
    二之2、附件一、附件二為證，並主張員警吳芯穎繪製之道
    路交通事故現場圖為取證不實之確實新證據云云，然此部份
    聲請人前已數次執相同之事由或證據向本院聲請再審，迭經
    本院以103年度交聲再字第56號（見該裁定理由三、四）、1
    04年度交聲再字第21號（見該裁定理由一、三）、105年度
    交聲再字第2號（見該裁定理由二、㈠、六）、105年度交聲
    再字第38號（見該裁定理由二㈢ ⒈、四、㈡）、106年度交聲
    再字第11號（見該裁定理由二、㈣、四）、106年度交聲再字
    第36號（見該裁定理由二、四、㈢）等裁定，以再審無理由
    分別駁回在案，有上開裁定書及前案紀錄表可憑。
　㈢聲請意旨㈢部分，聲請人固提出之再證三為證，並主張為告訴
    人舉證聲請人車輛撞其機車均不實之確實新證據云云，然此
    部份聲請人前已數次執相同之事由或證據向本院聲請再審，
    屢經本院以103年度交聲再字第56號（見該裁定理由三、四
    ）、104年度交聲再字第13號（見該裁定理由二、三）、104
    年度交聲再字第21號（見該裁定理由一、三）、104年度交
    聲再字第55號（見該裁定理由二、四、㈤、⒈ ⒉）、105年度
    交聲再字第59號（見該裁定理由二、㈢、四）、106年度交聲
    再字第11號（見該裁定理由二、㈤、四）等裁定，以再審無
    理由分別駁回在案，有上開裁定書及前案紀錄表可憑。
　㈣聲請意旨㈣部分，聲請人固提出之再證四、再證四之1、再證
    四之2、再證四之3為證，並主張為檢察官採證、認事、用法
    有違誤之確實新證據云云，然此部份聲請人前已數次執相同
    之事由或證據向本院聲請再審，業經本院以103年度交聲再
    字第56號（見該裁定理由三、四）、104年度交聲再字第13
    號（見該裁定理由二、三）、104年度交聲再字第21號（見
    該裁定理由一、三）、106年度交聲再字第11號（見該裁定
    理由二、㈢、㈤、四）等裁定，以再審無理由分別駁回在案，
    有上開裁定書及前案紀錄表可憑。
　㈤綜上所述，上開各該前案裁定均已就本件聲請意旨㈠、㈡、㈢、
    ㈣所示聲請人主張之原因事實實質審究，詳述何以原確定判
    決認定無誤，並以再審無理由予以駁回。聲請人又執與先前
    聲請再審時相同原因事實及證據方法聲請再審，違反刑事訴
    訟法第434條第3項規定，其聲請再審程序顯然違背規定，且
    無從補正，其再審之聲請不合法，應予駁回。
五、末本件聲請人就原確定判決聲請再審，本院已依109年1月8
    日修正公布，同月10日施行之刑事訴訟法增訂第429條之2前
    段規定，通知聲請人及其代理人等到場，並聽取檢察官、聲
    請人之意見（見本院卷第81至85頁），已足保障聲請人之聽
    審權，一併敘明。
據上論斷，應依刑事訴訟法第433條，裁定如主文。
中　　華　　民　　國　　110 　年　　11　　月　　12　　日
                  刑事第二十一庭審判長法　官  林怡秀
                                      法　官  劉元斐
                                      法　官  蔡羽玄
以上正本證明與原本無異。
如不服本裁定，應於收受送達後五日內向本院提出抗告狀。
                                      書記官  陳語嫣
中　　華　　民　　國　　110 　年　　11　　月　　12　　日